【裁判字號】    92,易,1270
【裁判日期】    921224
【裁判案由】    家庭暴力防治法之傷害
【裁判全文】
臺灣彰化地方法院刑事判決                        九十二年度易字第一二七號
    公  訴  人  臺灣彰化地方法院檢察署檢察官
    被      告  乙○○
                甲○○
右列被告因家庭暴力傷害案件，經檢察官聲請簡易判決處刑（九十二年度偵字第二五
六六、三二七一號），本院員林簡易庭認不宜依簡易判決處刑，簽移改依通常程序審
理，本院判決如左：
    主  文
乙○○、甲○○傷害人之身體，各處拘役貳拾日，如易科罰金，均以佰元折算壹日
。
    事  實
一、乙○○與甲○○為旁系二親等姻親關係，屬於家庭暴力防治法第三條第四款之家
    庭成員關係。緣於民國九十二年十一月六日中午，甲○○友人賴富福將乙○○之
    子許凱樺載回其住處，迄同日十八時許，始將許凱樺載回位於彰化縣員林鎮○○
里○○路○段三十七巷二九六號居所，乙○○心生不滿，即打電話向賴富福質問
    ，適為甲○○接聽，二人於電話中產生口角，乙○○旋即將電話掛斷，引起甲○
    ○之不悅，而與賴富福（另經檢察官為不起訴處分）共同前往乙○○前揭居所，
    抵達後，乙○○與甲○○再度爆發口角衝突，進而各基於傷害人身體之故意，以
    徒手拉扯對方頭髮並互為毆打，致使甲○○受有左眼周圍挫損傷及皮下瘀血、胸
    部挫損傷及皮膚擦破、腹壁挫傷及皮下瘀血、左前臂皮膚挫裂、左手指挫裂、背
    部挫損傷及皮下瘀血等多處傷害，乙○○則受有頭部及頸部挫傷、右臉擦傷（起
    訴書誤載為受有顏面、右手上臂多處抓傷）之傷害。
二、案經乙○○、甲○○訴由彰化縣警察局員林分局報請台灣彰化地方法院檢察署檢
    察官偵查後聲請簡易判決處刑。
    理  由
一、訊據被告乙○○、甲○○，均矢口否認涉有前揭傷害之犯行，被告乙○○辯稱：
    被告甲○○一進入屋內就拉住伊之衣服，抓伊之臉部，並被其按在地上，依並無
    反擊之餘地，並不曾毆打甲○○或抓其頭髮云云；被告甲○○辯稱：伊並未毆打
    乙○○，因乙○○小孩打電話給伊，伊即過去乙○○居所處，甫一到達，乙○○
    即抓住伊之頭髮，雙方並發生拉扯，於拉扯中，乙○○對其拳打腳踢云云。惟查
    ，被告等於前揭時、地互為傷害之事實，迭據被告二人於警、偵訊中及本院審理
    時指訴歷歷，並有彰化縣員林鎮張天長醫院、蕭外科醫院診斷證明書二紙暨病歷
    記錄二件附卷可稽；雖被告甲○○提出之診斷證明書診斷日期為九十一年十一月
    八日，非案發當日，惟被告甲○○乃於九十一年十一月八日中午十二時四十五分
    許，經警通知後始前往警局製作筆錄後，始知被告乙○○對其提出傷害告訴，嗣
    於警詢中並陳述伊因與被告乙○○發生拉扯，雙方均有受傷，隨即並於同日下午
    前往彰化縣員林鎮張天長醫院驗傷，再觀之被告甲○○所受之傷勢，遍及身體正
    面及背面，範圍分散，該等傷勢，應係受外力所致，則被告甲○○所提出之驗傷
    診斷書，可信應非係臨訟自傷而編造，被告二人於九十一年十一月六日之衝突中
    ，雙方均有受傷乙節，應可確認。次據於案發當日與被告甲○○同往被告乙○○
    居所處之在場人賴富福於警詢中陳稱：「我稍後進入乙○○家門口時，甲○○與
    乙○○就在家中門口雙方毆打拉扯，我就上前欲將二人分開。」等語，嗣於偵查
    中陳稱：「我先在停機車，甲○○先進去，當我進入時就發現甲○○被乙○○壓
    在地上並且頭髮被拉著，我就過去幫他們拉開，但拉不開」、「當時是乙○○壓
    在上面，兩人互相拉著頭髮」等語（見九十二年度偵字第二五六六號卷），核與
    被告甲○○於警、偵訊中暨本院行準備程序時供稱雙方互相拉扯頭髮並有發生扭
    打等語大致相符，另徵諸被告乙○○之子許凱樺於偵查中證稱：「有聽到姑姑和
    媽媽在吵架，又有聽到那個男的（指賴富福）叫我姑姑不要再打了，我媽媽大叫
    救人」等語（見九十二年他字第四九七號卷），顯見被告二人於前揭時、地，確
    有互為毆打傷害之情事無誤。是由上述，堪信被告等互指傷害，應屬實情，渠等
    前開辯稱均無從採信，本件罪證明確，渠等傷害犯行，堪予認定。
二、核被告乙○○、甲○○所為，均係犯刑法第二百七十七條第一項之傷害罪。爰審
    酌被告等之素行、渠等犯罪之動機、目的、手段、各受傷害之程度及犯罪後之態
    度等一切情狀，各量處如主文所示之刑，並均諭知易科罰金之折算標準。
三、公訴意旨另以：被告甲○○另於九十一年九月十一日十五時許，在彰化縣員林鎮
    伍倫醫院徒手傷害乙○○，使乙○○受有顏面及左上臂多處抓傷之傷害，而認被
    告甲○○此部分亦涉有傷害犯行等語。惟犯罪事實應依證據認定之，無證據不得
    推定其犯罪事實，刑事訴訴法第一百五十四條第二項定有明文；又告訴人之告訴
    ，係以使被告受刑事訴追為目的，是其陳述是否與事實相符，仍應調查其他證據
    以資審認，最高法院五十二年台上字第一三００號著有判例可資參照。按公訴人
    認被告甲○○此部分亦涉有傷害犯行，無非以乙○○之指訴暨其所提出之澄清綜
    合醫院診斷證明書為據。經訊之被告甲○○，堅決否認有何前揭傷害乙○○之犯
    行，且乙○○所舉之診斷證明書，僅足證明其有受傷之事實，尚無足以推論係被
    告甲○○所為，雖公訴人於偵查中曾向伍倫醫院取得九十一年九月十一日監視錄
    影帶一捲，然該捲錄影帶因屬老舊十六格畫面，且除原主機外均無法顯示時間，
    無法翻拍，而原主機亦已損壞無法修復，此有彰化縣警察局員林分局九十二年五
    月七日出具之函在卷可憑，是公訴人亦未將之列為起訴之證據，嗣本院再經當庭
    勘驗，該捲錄影帶畫面確未顯示錄影時間，且畫面快速跳動，無法看清畫面內容
    ，則該捲錄影帶顯難證實乙○○所指訴之情節。從而，依現有之證卷資料，並無
    足以證明被告甲○○有何乙○○指訴之傷害犯行，按之前揭判例意旨，自難僅憑
    告訴人乙○○之片面指訴，即為被告甲○○不利之認定，此外復查無其他積極之
    證據足認被告甲○○涉有公訴人此部分所指之傷害犯行，其犯罪不能證明，惟因
    公訴人認此部分與被告甲○○前開已起訴且經認定有罪之傷害犯行具連續犯之裁
    判上一罪關係，爰不另為無罪之諭知，附此敘明。
據上論斷，應依刑事訴訟法第四百五十二條、第二百九十九條第一項前段，刑法第二
百七十七條第一項、第四十一條第一項前段，罰金罰鍰提高標準條例第一條前段、第
二條前段，判決如主文。
本案經檢察官賴志盛到庭執行職務。
中      華      民      國      九十二    年    十二    月    二十四    日
                                臺灣彰化地方法院刑事第二庭
                                    審判長法    官
                                          法    官
                                          法    官
右正本證明與原本無異。
如不服本判決，應於判決送達後十日內，向本院提出上訴狀( 須附繕本 )。
                                      法院書記官  詹國立
中      華      民      國      九十二    年    十二    月    二十四    日


司法院資訊處製作；財團法人民間司法改革基金會備份。
